【裁判字號】    95,上訴,778
【裁判日期】    950712
【裁判案由】    違反毒品危害防制條例
【裁判全文】
臺灣高等法院高雄分院刑事判決         95年度上訴字第778號
上  訴  人
即  被  告  甲○○
上列上訴人因違反毒品危害防制條例案件，不服臺灣高雄地方法
院94年度訴字第4356號中華民國95年3月31日第一審判決（起訴
案號：臺灣高雄地方法院檢察署94年度毒偵字第9757號），提起
上訴，並移送併辦（95年度毒偵字第3795號），本院判決如下：
    主  文
原判決撤銷。
甲○○連續施用第一級毒品，累犯，處有期徒刑捌月；扣案之海
洛因壹包（淨重壹點捌捌公克，含殘留海洛因粉末難以完全析離
之包裝袋壹個）沒收銷燬。又連續施用第二級毒品，累犯，處有
期徒刑伍月。應執行有期徒刑壹年，扣案之海洛因壹包（淨重壹
點捌捌公克，含殘留海洛因粉末難以完全析離之包裝袋壹個）沒
收銷燬。
    事  實
一、甲○○前於民國92年間因施用毒品案件，經裁定送觀察、勒
    戒後，認有繼續施用毒品之傾向，再經裁定送強制戒治，於
    94年10月17日因強制戒治已屆滿6 月，成效經評定為合格，
    無繼續強制戒治之必要，認強制戒治執行完畢而釋放出所，
    並經台灣高雄地方法院檢察署檢察官以94年度戒毒偵字第56
    6 號為不起訴處分確定。詎仍不知悔改，明知海洛因及甲基
    安非他命業經公告列為毒品危害防制條例第2 條第2 項第1
    、2 款之第一、二級毒品，仍於強制戒治執行完畢釋放後5
    年內，基於施用第一級毒品之概括犯意，先後於94年11月11
    日下午5 時許，及95年3 月28日下午9 時許回溯24小時內某
    時，連續在高雄市○○區○○路邊，以將海洛因摻入香菸吸
    食之方式，施用第一級毒品海洛因各1 次；又基於施用第二
    級毒品甲基安非他命之概括犯意，於94年11月11日下午5 時
    許及95年3 月28日下午9 時許回溯24小時內某時，連續在上
    開地點，以將甲基安非他命置於玻璃球吸食器，下方以火燒
    烤之方式，施用甲基安非他命各1 次。嗣於94年11月11日晚
    間9 時許，為警於高雄市○○區○○路51巷6 號前查獲，並
    扣得第一級毒品海洛因1 小包（驗後淨重1.88公克，空包裝
    重0.24公克）；另於95年3 月28日20時33分許，經警通緝到
    案，同意採尿送驗，而查悉上情。
二、案經高雄市政府警察局左營分局、高雄縣政府警察局岡山分
    局報請台灣高雄地方法院檢察署檢察官偵查起訴及移送併辦
    。
    理  由
一、本件上訴人即被告甲○○（下稱被告）所犯係死刑、無期徒
    刑、最輕本刑為3 年以上有期徒刑以外之罪，其於準備程序
    中就被訴事實為有罪之陳述，經本院告知簡式審判程序之旨
    ，並聽取公訴人及被告之意見後，當庭裁定進行簡式審判程
    序，合先敘明。
二、訊據被告對於上揭事實坦承不諱，而其先後2 次經警查獲後
    採尿送驗結果，均呈嗎啡及甲基安非他命陽性反應，有高雄
    市立凱旋醫院94年11月21日編號A00000000 號、臺灣檢驗科
    技股份有限公司95年4 月14日編號KＺ000000000000號濫用藥
    物尿液檢驗報告各1 紙在卷可稽；另扣案疑似海洛因白粉1
    包，經送驗後確定含有第一級毒品海洛因成分，此有法務部
    調查局95年2 月17日調科壹字第220022089 號鑑定報告書在
    卷可稽，是被告之自白足堪認與事實相符。又被告前因施用
    毒品案件，經裁定送觀察、勒戒後，認有繼續施用毒品之傾
    向，再經裁定送強制戒治，於94年10月17日因其強制戒治已
    屆滿6 月，成效經評定為合格，無繼續強制戒治之必要，認
    強制戒治執行完畢而釋放出所，有台灣高等法院被告前案紀
    錄表在卷可佐，足證被告於強制戒治執行完畢釋放後，5 年
    內再犯本件施用毒品罪，應依法論科。
三、核被告所為，係犯毒品危害防制條例第10條第1 項之施用第
    一級毒品罪及同條例第10條第2 項之施用第二級毒品罪。被
    告因施用第一、二級毒品前持有毒品之行為，本應論以持有
    第一、二級毒品罪，惟該次持有毒品之行為為其後施用毒品
    之行為所吸收，不另論持有毒品之罪。被告先後多次施用海
    洛因及甲基安非他命之犯行，均時間緊接，方法相同，觸犯
    構成要件相同之罪名，均顯係基於概括之犯意反覆為之，均
    應依連續犯之規定論以一罪，並加重其刑（按被告行為後，
    刑法第56條連續犯之規定，業於94年1 月7 日修正公布刪除
    ，並於95年7 月1 日施行，則被告之犯行，因行為後新法業
    已刪除連續犯之規定，此刪除雖非犯罪構成要件之變更，但
    顯已影響行為人刑罰之法律效果，自屬法律有變更，依新法
    第2 條第1 項規定，比較新、舊法結果，仍應適用較有利於
    被告之行為時法律即舊法論以連續犯，併此敘明）。被告所
    犯上開二罪，犯意各別，構成要件互殊，應予分論併罰。移
    送併辦之犯罪事實即95年3 月28日回溯24小時內某時施用海
    洛因、甲基安非他命之犯行雖未經起訴，然因此部分事實與
    公訴人已起訴或追加起訴之犯罪事實具有連續犯之裁判上一
    罪關係，即應為起訴效力所及，本院自應併予審究。又被告
    本件施用第二級毒品部分犯行，業據公訴人於原審審理時追
    加起訴，本院自得併予審理。末查被告前於86年間因違反肅
    清煙毒條例等案件，經判處有期徒刑3 年10月確定，又於87
    年間因違反麻醉藥品管理條例案件，經判處有期徒刑8 月確
    定，並經裁定應執行有期徒刑4 年5 月確定，於90年3 月5
    日縮短刑期假釋出監付保護管束，於91年10月15日保護管束
    期滿未經撤銷假釋，視為執行完畢，有臺灣高等法院被告前
    案紀錄表附卷可稽，茲於5 年內再故意犯本件有期徒刑以上
    之罪，不論依修正前之刑法第47條，或修正後之刑法第47條
    第1 項之規定，均構成累犯，對被告而言並無有利或不利之
    情形，自不生新舊法比較之問題，均應逕依修正前之刑法第
    47條，論以累犯，並加重其刑。
四、原審據以論處被告罪刑，固非無見。惟查：原判決就移送併
    辦之犯行未及審理，已有未合。被告上訴意旨請求併案審理
    ，為有理由，自應由本院將原判決撤銷改判。爰審酌被告前
    因施用毒品犯行，曾經檢察官為不起訴處分，自應念及國家
    刑事政策對於施用毒品者，改以先施以觀察、勒戒及強制戒
    治，期使斷癮，不致再犯，被告竟於前案不起訴處分後，再
    犯本件施用毒品罪，顯見其惡習已深，無法自拔，惟念其施
    用毒品僅戕害己身，未危及他人等一切情狀，分別量處如主
    文所示之刑，並定應執行之刑（按修正後刑法第2 條第1 項
    規定：「行為後法律有變更者，適用行為時之法律。但行為
    後之法律有利於行為人者，適用最有利於行為人之法律」。
    被告行為後，刑法第51條業於94年1 月7 日修正公布，並於
    95年7 月1 日施行，修正前刑法第51條規定：「數罪併罰，
    分別宣告其罪之刑，依左列各款定其應執行者：」其中第5
    款規定：「宣告多數有期徒刑者，於各刑中之最長期以上，
    各刑合併之刑期以下，定其刑期。但不得逾二十年。」修正
    後刑法第51條第5 款規定：「宣告多數有期徒刑者，於各刑
    中之最長期以上，各刑合併之刑期以下，定其刑期。但不得
    逾三十年。」比較結果，修正後刑法並非較有利於行為人，
    依刑法第2 條第1 項前段之規定，仍應依修正前刑法，定其
    應執行之刑，合此敘明）。扣案之海洛因1 包，經檢驗後確
    定為第一級毒品海洛因（驗後淨重1.88公克，包裝重0.24公
    克且殘留海洛因已無從分析剝離），已如前述，應依毒品危
    害防制條例第18條第1 項前段之規定，宣告沒收銷燬之，至
    送鑑耗損之海洛因，既已滅失，自無庸再予宣告沒收銷燬之
    必要。
據上論結，應依刑事訴訟法第369 條第1 項前段、第364 條、第
299 條第1 項前段，毒品危害防制條例第10條第1 項、第2 項、
第18條第1 項前段，刑法第11條、第2 條第1 項前段、修正前刑
法第56條、第47條、第51條第5 款，判決如主文。
本案經檢察官姜麗儒到庭執行職務。
中    華    民    國    95    年    7     月    12    日
                  刑事第七庭    審判長法  官  莊飛宗
                                      法  官  曾逸誠
                                      法  官  黃三友
以上正本證明與原本無異。
如不服本判決應於收受本判決後10日內向本院提出上訴書狀，其
未敘述上訴理由者，並得於提起上訴後10日內向本院補提理由書
狀（均須按他造當事人之人數附繕本）「切勿逕送上級法院」。
中    華    民    國    95    年    7     月    12    日
                                      書記官  黃玉珠
附錄本件判決論罪科刑法條：
毒品危害防制條例第10條
施用第一級毒品者，處 6 月以上 5 年以下有期徒刑。
施用第二級毒品者，處 3 年以下有期徒刑。


司法院資訊處製作；財團法人民間司法改革基金會備份。
